【裁判字號】    97,上訴,613
【裁判日期】    970528
【裁判案由】    違反槍砲彈藥刀械管制條例
【裁判全文】
臺灣高等法院臺中分院刑事判決         97年度上訴字第613號
上  訴  人
即  被  告  甲○○
                       （
選任辯護人  林萬生律師
上列上訴人因違反槍砲彈藥刀械管制條例案件，不服臺灣南投地
方法院96年度訴字第983號中華民國96年12月31日第一審判決（
起訴案號：臺灣南投地方法院檢察署96年度偵字第2689號），提
起上訴，本院判決如下：
    主  文
上訴駁回。
    事      實
一、甲○○明知未經許可不得寄藏制式手槍及子彈等物品，竟於
    民國（下同）84年間之某日某時許，在其位於南投縣水里鄉
    ○○街9之2號住處，收受真實姓名年籍均不詳自稱「翁登川
    」之友人寄藏具有殺傷力之義大利ＦＩＥ廠ＴＩＴＡＮ型制
    式手槍1枝（槍枝管制編號：0000000000號）、西德ＷＡＬ
    ＴＨＥＲ廠ＰＰＫ型制式手槍1枝（槍枝管制編號：0000000
    000號）、口徑0.22吋制式子彈8顆（其中3顆已試射完畢）
    及0.25吋制式子彈5顆（原查獲6顆，然其中3顆經試射後，
    其中1顆不具殺傷力，此部分理由詳後述）等物後，甲○○
    將上開制式手槍及子彈存放在其位於嘉義市○○○路313號
    （起訴書誤載為嘉義市○○○路313號，應予更正）之居所
    內。嗣於96年6月20日13時5分許，甲○○攜帶上開受寄藏之
    制式槍枝及子彈駕駛車牌號碼ＩＩ-2619號自小客車行經南
    投縣南投市○○路637號前為警查獲，並當場起出上開制式
    槍枝及子彈而查悉上情。
二、案經南投縣政府警察局中興分局報告臺灣南投地方法院檢察
    署檢察官偵查起訴。
    理      由
一、證據能力部分：
    按法院或檢察官依刑事訴訟法第208條規定囑託醫院、學校
    或其他相當之機關、團體為鑑定時，祇須其以言詞或書面提
    出之鑑定報告，符合刑事訴訟法第206條第1項、第208條所
    規定之形式要件，即具有證據能力，此即屬於刑事訴訟法第
    159條第1項所稱「法律有規定」之特別情形（最高法院96年
    度台上字第6842號判決意旨參照）。本件內政部警政署刑事
    警察局就扣案之義大利ＦＩＥ廠ＴＩＴＡＮ型制式手槍1 枝
    （槍枝管制編號：0000000000號）、西德ＷＡＬＴＨＥＲ廠
    ＰＰＫ型制式手槍1枝（槍枝管制編號：0000000000號）、
    口徑0.22吋制式子彈8顆（其中3顆已試射完畢）及0.25吋制
    式子彈6顆（其中3顆經試射後，其中1顆不具殺傷力），為
    鑑定，並就鑑定結果所提出之96年8月8日刑鑑字第09600945
    40號槍彈鑑定書1份、97年4月16日刑鑑字第0970053518號函
    1件，均合於刑事訴訟法第206條第1項、第208條所規定之形
    式要件，自有證據能力。
二、認定犯罪事實之證據及理由：
    訊據上訴人即被告甲○○（下稱被告）對於在上揭事實所示
    之時、地，受託寄藏槍枝及子彈，並遭查獲等情事，均供承
    不諱，惟辯稱：伊曾持前開槍枝試射子彈，但均無法擊發，
    所以本件之槍枝是否具有殺傷力，尚有疑義云云。經查：
（一）扣案之手槍及子彈經送內政部警政署刑事警察局依性能檢
      驗法、試射法、比對顯微鏡比對法鑑定結果略以：(1)送鑑
      義大利制式手槍1枝（槍枝管制編號：0000000000號），
      認係口徑6.35ｍｍ（0.25吋）之制式半自動手槍，為義大
      利ＦＩＥ廠ＴＩＴＡＮ型，槍號為「ＥＤ92094」，槍管
      內具6條右旋來復線，擊發功能正常，可供擊發同口徑制
      式子彈使用，認具殺傷力；(2)送鑑西德制式手槍1枝（槍
      枝管制編號：0000000000號），認係口徑0.22吋之制式半
      自動手槍，為德國ＷＡＬＴＨＥＲ廠ＰＰＫ型，槍號為「
      133248」，槍管內具6條右旋來復線，擊發功能正常，可
      供擊發同口徑制式子彈使用，認具殺傷力；(3)送鑑子彈14
      顆，鑑定情形如下：口徑0.22吋制式子彈8顆，採樣3顆
      ，均可擊發，認具殺傷力；口徑0.25吋制式子彈6顆，
      採樣3顆試射，2顆可擊發，認具殺傷力，1顆雖可擊發，
      惟發射動能不足，認不具殺傷力，此有該局96年8月8日刑
      鑑字第0960094540號槍彈鑑定書1份在卷可憑（見偵卷第
      53頁至第58頁）。
（二）嗣被告質疑前開鑑定報告中，有關槍枝具有殺傷力之鑑定
      結果，聲請本院將前開槍枝再依實射法之鑑定方式送請鑑
      定，而經本院再次委請內政部警政署刑事警察局依實射法
      鑑定前開2支槍枝，鑑定結果略以：扣案槍枝（槍枝管制
      編號0000000000、0000000000）2枝，係本局96年8月8日
      （誤載為9日）刑鑑字第0960094540號槍彈鑑定書均認係
      制式半自動手槍，在國外為商業化之產品，其主要為供殺
      敵、獵物、攻擊、防禦為目的所生產之產品，若槍枝為「
      制式半自動手槍」，且擊發功能正常，則具殺傷力，另本
      案槍枝為與本局資料庫中之建檔資料進行比鑑，均已使用
      口徑制式子彈試射比鑑，故其可擊發同口徑制式子彈，自
      無疑義，此亦有該局97年4月16日刑鑑字第0970053518號
      函存卷可憑（見本院卷第37頁）。
（三）此外，有上述槍枝2支及子彈13顆扣案足資佐證，又有前
      開槍枝及子彈之照片19張附卷可稽（見偵卷第21頁至第26
      頁）。
（四）綜上所述，堪認扣案之手槍2枝及子彈13顆均具有殺傷力
      無訛。被告辯稱：本件槍枝之殺傷力，尚有疑義云云，無
      足採信。本件事證明確，被告犯行已堪認定，應依法論科
      。
三、論罪科刑之理由：
（一）按槍砲彈藥刀械管制條例第4條所稱之彈藥、槍枝，依同
      條例第5條之規定，非經中央主管機關許可，不得持有、
      寄藏。本件扣案之手槍及子彈經鑑定後，認係制式手槍2
      枝、0.22吋子彈8顆及0.25吋子彈5顆，均具有殺傷力，已
      如前述，應分屬槍砲彈藥刀械管制條例第4條第1項第1款
      、第2款所示具殺傷力之手槍及子彈。另按未經許可寄藏
      槍砲、彈藥等罪，其寄藏之繼續，為行為之繼續，並非狀
      態之繼續，故一經寄藏，其犯罪即告成立，但其完結，須
      繼續至寄藏行為終了時為止。被告上開寄藏槍枝及子彈之
      行為時間，既係於查獲當日即96年6月20日始行終了，自
      應適用94年1月26日修正公布之槍砲彈藥刀械管制條例，
      尚不生槍砲彈藥刀械管制條例之新舊法比較之問題；又按
      刑法雖於94年1月7日修正，於同年2月2日公布，並於95
      年7月1日施行，修正後刑法第2條第1項規定，已將新舊法
      律適用之「從新從輕」原則，改採「從舊從輕」原則，惟
      被告上開行為終了時，既係於查獲當日即96年6月20日始
      行終了，自應逕行適用修正後刑法之規定，均予敘明。
（二）次按「寄藏」與「持有」，均係將物置於自己實力支配之
      下，僅寄藏必先有他人之持有行為，而後始為之受寄代藏
      而已，故寄藏之受人委託代為保管，其保管之本身，亦屬
      持有，不過，此之持有係受寄之當然結果，法律上自宜僅
      就「寄藏」行為包括評價，不應另就「持有」予以論罪，
      最高法院74年台上字第3400號判例可資參照。又槍砲彈藥
      刀械管制條例第7條第4項及第12條第4項規定，係將持有
      與寄藏槍枝及子彈罪為分別之處罰規定，而寄藏與持有，
      均係將物置於自己實力支配之下，僅寄藏必先有他人之持
      有行為，而後始為之受寄代藏而已，至其藏放時間之長短
      及有無其他目的，並不影響該已成立之罪責（最高法院92
      年度台上字第3709號判決意旨參照）。是核被告所為，係
      犯槍砲彈藥刀械管制條例第7條第4項未經許可寄藏手槍罪
      及同法第12條第4項未經許可寄藏子彈罪。被告未經許可
      持有手槍及未經許可持有子彈等行為，乃分別屬其未經許
      可寄藏手槍及未經許可寄藏子彈等行為之當然結果，均不
      另論罪。
（三）復按違反槍砲彈藥刀械管制條例之罪，所侵害者為社會法
      益，若持有、寄藏之客體種類相同（同為手槍或同為子彈
      者），縱令持有、寄藏之客體有數個（如數枝手槍、數顆
      子彈），仍為單純一罪，不發生想像競合犯之問題（最高
      法院82年度台上字第5303號判決參照）。本件被告同時寄
      藏複數之手槍及子彈，依前揭所述，僅分別構成寄藏手槍
      及子彈之單純一罪，尚不發生想像競合犯之問題。又被告
      以一寄藏行為，同時觸犯上開寄藏手槍及寄藏子彈2罪名
      ，則為想像競合犯，應依刑法第55條規定，論以較重之未
      經許可寄藏手槍罪處斷。
（四）公訴意旨雖另以：被告於前揭時、地，除寄藏前揭13顆具
      有殺傷力之子彈之外，另未經許可寄藏口徑0.25吋制式子
      彈1顆，此部分亦涉犯槍砲彈藥刀械管制條例第12條第4項
      之未經許可寄藏子彈罪等語。惟查：被告同時持有之另一
      顆子彈，經內政部警政署刑事警察局鑑驗結果，因發射動
      能不足而認不具殺傷力等情，有前述槍彈鑑定書1份在卷
      可證，是被告縱予寄藏，亦不構成寄藏子彈罪，惟依公訴
      意旨應係認為此部分如成立犯罪，係與前開論罪科刑部分
      具有單純一罪關係，爰不另為無罪之諭知。
（五）乃原審適用槍砲彈藥刀械管制條例第7條第4項、第12條第
      4項，刑法第11條前段、第55條、第42條第3項、第38條第
      1項第1款之規定，並審酌被告明知未經主管機關許可而寄
      藏制式手槍及子彈，對社會治安造成潛在之危險，然被告
      持有後並未用以遂行危害社會之行為；及犯後態度良好等
      一切情狀，量處被告有期徒刑6年10月，併科罰金新台幣
      10萬元，並就併科罰金部分諭知易服勞役之折算標準；並
      說明前開三（四）部分，應不另為無罪之諭知，及將扣案
      之義大利ＦＩＥ廠ＴＩＴＡＮ型制式手槍1枝（槍枝管制
      編號：0000000000號）、西德ＷＡＬＴＨＥＲ廠ＰＰＫ型
      制式手槍1枝（槍枝管制編號：0000000000號）、口徑
      0.22吋制式子彈5顆及0.25吋制式子彈3顆，均認為係違禁
      物，宣告沒收之；暨說明另扣案之口徑0.22吋制式子彈3
      顆及0.25吋制式子彈2顆，均因鑑驗時試射而失其違禁物
      之性質，另該顆不具殺傷力之子彈1顆，非屬違禁物，爰
      均不為沒收之諭知。其認事用法均無違誤，量刑亦稱妥適
      ，原審判決即應予維持，被告提起上訴，爭執前開2支槍
      枝之殺傷力尚有疑義云云，為無理由，應駁回其上訴。
（六）至被告之辯護人請求本院依刑法第59條之規定，對被告酌
      減其刑云云。惟按刑法第59條規定犯罪情狀可憫恕者，得
      酌量減輕其刑，固為法院依法得自由裁量之事項，然非漫
      無限制，必須犯罪另有特殊之原因與環境，在客觀上足以
      引起一般同情，認為即予宣告法定低度刑期尤嫌過重者，
      始有其適用。是為此項裁量減刑時，必須就被告全部犯罪
      情狀予以審酌在客觀上是否有足以引起社會上一般人之同
      情，而可憫恕之情形，始稱適法（最高法院88年度臺上字
      第6683號判決要旨參照）。而本案被告犯行，已如前述，
      依被告之智識能力，其當知悉槍彈之係屬違禁物品，竟無
      故持有扣案槍、彈，對社會治安造成一定影響，且衡酌槍
      砲彈藥刀械管制條例之目的，係為防制槍枝、子彈危害，
      維護國內治安，倘遽予憫恕被告並減輕其刑，對被告個人
      難收改過遷善之效，無法達到刑罰特別預防之目的，另衡
      諸社會一般人客觀標準，本案衡情並無何等足以引起一般
      同情之客觀情狀而應予以憫恕，爰不依刑法第59條酌減其
      刑，附此說明。
據上論結，應依刑事訴訟法第368條，判決如主文。
本案經檢察官乙○○到庭執行職務。
中    華    民    國    97    年    5     月    28    日
            刑事第十一庭  審判長法  官  陳  朱  貴
                                法  官  胡  文  傑
                                法  官  何  志  通
上列正本證明與原本無異。
如不服本判決應於收受送達後十日內向本院提出上訴書狀，其未
敘述上訴之理由者並得於提起上訴後十日內向本院補提理由書（
均須按他造當事人之人數附繕本）。
                                書記官  高  麗  淇
中    華    民    國    97    年    5     月    28    日


司法院資訊處製作；財團法人民間司法改革基金會備份。
